臺灣高雄地方法院民事裁定          100年度消債更字第135號
聲  請  人  東碧雲
代  理  人  曾慶雲 律師
上列當事人聲請消費者債務清理事件，本院裁定如下：
    主  文
債務人東碧雲自民國一百年七月二十一日下午十六時起開始更生
程序。
命司法事務官進行本件更生程序。
    理  由
一、本件聲請意旨略以：伊有不能清償債務情事，曾依「中華民
    國銀行公會會員辦理消費金融案件無擔保債務協商機制」請
    求共同協商債務清償方案成立，約定自95年9 月起，分96期
    ，每月10日清償新臺幣（下同）14,223元。聲請人於協商成
    立時收入狀況並不穩定，即便目前每月收入亦僅有18,000元
    ，尚須扶養2名子女及母親，實無力償還而繳款3期後毀諾，
    顯已盡相當之還款誠意，因客觀上無收入，實有不可歸責於
    已事由，致履行顯有重大困難，爰聲請准予裁定更生等語。
二、按債務人不能清償債務或有不能清償之虞者，得依消費者債
    務清理條例所定更生或清算程序，清理其債務。債務人無擔
    保或無優先權之債務總額未逾1200萬元者，於法院裁定開始
    清算程序或宣告破產前，得向法院聲請更生。又於消費者債
    務清理條例施行前，債務人依金融主管機關協調成立之中華
    民國銀行公會會員，辦理消費金融案件無擔保債務協商機制
    與金融機構成立之協商，準用同條例第151 條第5 項之規定
    ，即債務人與金融機構協商成立者，不得聲請更生或清算，
    但因不可歸責於己之事由，致履行顯有重大困難者，不在此
    限。如法院開始更生程序之裁定，應載明其年、月、日、時
    ，並即時發生效力。法院裁定開始更生或清算程序後，得命
    司法事務官進行更生或清算程序，必要時得選任律師、會計
    師或其他適當之自然人或法人一人為監督人或管理人。消費
    者債務清理條例第3 條、第42條第1 項、第151 條第5 項、
    第6 項、第45條第1 項及第16條第1 項分別定有明文。
三、經查，聲請人所主張之上開事實，業據提出債權人清冊（卷
    7-9頁）、戶籍謄本（卷11-17頁）、聲請人95至99年度綜合
    所得稅各類所得資料清單及財產歸屬資料清單（卷24-26 頁
    、28-29頁、65-67頁）、財團法人金融聯合徵信中心當事人
    綜合信用報告（卷30-37頁）、勞健保投保資料（卷38-41頁
    ）、在職證明書（卷42頁）、財產及收入狀況說明書（卷63
    -64 頁）、子女及配偶、母親97至99年綜合所得稅各類所得
    資料清單及財產歸屬資料清單（卷69-83頁、90-92頁）、財
    政部高雄市國稅局鳳山分局函（卷87頁）、永豐商業銀行民
    事陳報狀暨協議書及無擔保債務還款計畫書（卷94-98 頁）
    、稅務電子閘門財產所得調件明細表（卷100-108 頁）等可
    憑，可信為實。
四、經查：聲請人於95 至98年度之稅後所得分別為117,811元、
    216,781元、225,321元、171,475元，換算每月約為9,818元
    、18,065元、18,777元、14,290元之收入，99年無申報所得
    （卷24頁、28頁、65頁各類所得資料清單），目前任職於祥
    虎中藥房，每月薪資18,000元（卷42頁在職證明書）。聲請
    人陳稱與前配偶離婚，需負擔2 名子女之扶養費用每人每月
    各2,000 元，按父母對於未成年子女之扶養義務，不因離婚
    而受影響，民法第1116條之2 定有明文，惟長子林立笙係79
    年7 月17日出生（卷13頁戶籍謄本），97、98年度所得分為
    125,900元、17,280元，名下無財產（卷72-75頁所得資料及
    財產歸屬資料清單），現既已成年且並非就學中（卷59頁陳
    報狀），依民法第1117條規定，自不在得受聲請人扶養之列
    ；另一名子女林立為係83年9月5日生，尚未成年（卷13頁戶
    籍謄本），應有受扶養之必要，惟考量聲請人目前負債情形
    ，依民法第1119條規定，其應負扶養義務之程度，自有別於
    一般，而不能不顧及其目前經濟能力，衡情以每人每月6,83
    3 元（98年度受扶養人免稅額82,000元）計算其應負擔扶養
    費，則聲請人主張每月應負擔子女費用2,000 元（卷64頁）
    ，未逾扶養免稅額範圍，應屬可採。至聲請人主張需負擔母
    親鍾秀英之扶養費用部分，查鍾秀英97至99年無所得，名下
    有供自住之房屋一棟、土地一筆（卷79-82 頁各類所得資料
    及財產歸屬資料清單），確有不能維持生活之情形，應有受
    扶養之必要，考量聲請人目前負債情形，依民法1119條規定
    ，其扶養費用應以98年度國稅局扶養親屬免稅額平均每月6,
    833元計算，惟鍾秀英已逾65歲，每月領有老年年金6,000元
    （卷93轉帳存摺影本），又其母親除聲請人外，尚有另外三
    名子女東燕旭、東燕輝、東碧臻同為扶養義務人（卷83頁家
    族系統表），自應共同分擔扶養義務而每月支出208元（（0
    000- 0000）÷4）。而聲請人之生活必要支出，應按95年毀
    諾時高雄縣每人每月最低生活費9,210 元計算，則以聲請人
    95年毀諾時每月收入9,818 元，扣除其必要生活支出後僅餘
    608 元，尚不足支付扶養費用，遑論繳納每月分期款14,223
    元，短期或可勉力為之，但終難以為繼，致不能履約，並無
    違常。因此，綜合聲請人之財力無法依協議繼續償還，既係
    因客觀收入減少或不足償還所致，非因協議後故有浪費或其
    他不利償還之行為，且在收入不足償還協商金額之情形下，
    仍繼續償還，於繳納3 期至95年12月後始不得已毀諾，則應
    認已盡相當之償還誠意，實有不可歸責於聲請人之事由，致
    履行顯有重大困難。再者，以聲請人目前平均每月收入18,0
    00 元，依99年高雄縣每人每月最低生活費9,829元計算聲請
    人必要支出，其收入扣除個人生活費用9,829 元及扶養費用
    2,208 元（2000＋208），每月僅餘5,963元，對照聲請人之
    金融機構債務金額1,763,969元（卷30-37頁聯合徵信中心之
    個人資料），縱以零利率計算，清償年數仍達25年，而聲請
    人為60年次，雖屬壯年，然其非任職於公家單位或可預期將
    穩定之工作，且收入不豐，是以聲請人之收入情形，難認其
    能清償債務，足見聲請人並非一心欲循債務清理之程序以圖
    脫免債務之責任而無任何清償之誠意，確已不足清償債務，
    堪認聲請人之債務大於財產，而有不能清償債務或有不能清
    償之虞之情事。而聲請人無擔保或無優先權之債務總額未逾
    新臺幣1,200 萬元，復無同條例第46條規定已經法院裁定開
    始清算程序或宣告破產及第6 條第3項、第8條各款所定駁回
    更生聲請等程序事由存在，則債務人聲請更生，是有理由。
    爰裁定如主文。
中    華    民    國   100    年    7    月    21    日
                  民事庭    法      官  藍家慶
上為正本係照原本作成
本件不得抗告
中    華    民    國   100    年    7    月    21    日
                            書記官  梁竫